【裁判字號】    89,上訴,61
【裁判日期】    890411
【裁判案由】    野生動物保育法
【裁判全文】
臺灣高等法院花蓮分院刑事判決            八十九年度上訴字第六一號
    上  訴  人  臺灣台東地方法院檢察署檢察官
    被      告  甲○○
右列上訴人因被告違反野生動物保育法案件，不服臺灣台東地方法院八十八年度訴緝
字第一一號中華民國八十九年一月六日第一審判決( 起訴案號：臺灣台東地方法院檢
察署八十七年度偵字第二六七六號 )，提起上訴，本院判決如左：
    主  文
原判決撤銷。
甲○○違反保育類野生動物非基於學術研究或教育目的，未經中央主管機關許可，不
得獵捕之規定，處有期徒刑陸月。
查獲之保育類野生動物台灣獼猴壹隻沒收。
    事  實
一甲○○曾因違反野生動物保育法案件，經臺灣台東地方法院於民國（下同）八十六
  年六月十八日以八十六年訴字一三二號判處有期徒刑六月，緩刑二年確定，在緩刑
  期間，詎猶不知悔改，復於八十七年八月初，在南王山其所種植之釋迦園內，非基
  於學術研究或教育目的，且未經主管機關許可，捕獲經主管機關公告之保育類動物
  臺灣獼猴一隻（現為被告保管中）；嗣於同年九月二十七日上午十時許在臺東市○
  ○里○○○路六五三巷十七號為警當場查獲。
二案經臺東縣警察局臺東分局報請臺灣台東地方法院檢察署檢察官偵查起訴。
    理  由
一訊據被告甲○○對於右揭時地未經主管機關許可，捕獲保育類野生動物台灣獼猴一
  隻之事實坦承不諱，惟辯稱係在釋迦園內工寮看到這隻獼猴，因牠太小，怕牠無法
  自行生活，才帶回飼養，準備待其長大後放生云云。經查：被告於八十六年六月十
  八日違反野生動物保育法，經原審法院判處有期徒刑六月，緩刑二年確定，此有卷
  附前科調查表可稽，其經此教訓，理應知所警惕，且小獼猴縱偶有離母猴之情事，
  依常情被告應知母猴當會返回自行照顧，要難以此情形即認該小獼猴需人照料，況
  被告又自承於其釋迦園內發現一群猴子，伊將之趕走後才發現前開（被伊捕獲）之
  小猴子，尤見被告所辯該小猴乏母猴照料云云，殊無足採。而台灣獼猴學名為Maca
  cacyclopsis ，業經行政院農業委員會於民國八十四年十二月二十三日以八四農林
  字第四０三０八一七Ａ號函公告列為珍貴稀有之保育類野生動物，且被告於警訊中
  亦自承其捕獲上開臺灣獼猴行為違法，其他復有被告捕獲之臺灣獼猴一隻照片四張
  ，保管切結書乙紙在卷可資佐證，所辯無非卸責之詞，不足採信，被告犯行洵堪認
  定。
二按野生動物保育法第三條第十二款關於「獵捕」之用詞定義，除列舉規定之外尚包
  括「其他方法」，所謂其他方法兼利用野生動物幼小不能抗拒之情形；核被告所為
  ，係犯野生動物保育法第四十一條第一項第二款之違反同法第十八條第一項第二款
  非基於學術研究或教育目的，未經中央主管機關許可而獵捕保育類野生動物罪。本
  件原審為被告無罪之判決，無非採信被告之辯解，認如因野生動物自行受傷無法自
  救而為保護其生命、身體所引發之消極取得或救助行為，非屬野生動物保育法第十
  八條「獵捕」為論據，固非無見，惟查被告之辯解不足採，已如前述，況被告於警
  訊、偵查中均稱在釋迦園發現該小獼猴，然於法院審理中又改稱在釋迦園工寮中發
  現的，尤見其所辯不足採信。本件公訴人以被告辯解為卸責之詞，核有理由，因予
  撤銷改判，並審酌被告有如事實欄所示之前科等一切情狀，量處如主文所示之刑。
  獵捕之保育類野生動物台灣獼猴一隻並依法宣告沒收。
據上論斷，應依刑事訴訟法第三百六十九條第一項前段、第三百六十四條、第二百九
十九條第一項前段、野生動物保育法第四十一條第一項第二款、第十八條第一項第二
款、第五十三條第一項前段，判決如主文。
本件經檢察官翟光軍到庭執行職務。
中      華      民      國    八十九      年      四    月     十一     日
                              審判長法官  謝  志  揚
                                    法官  何  方  興
                                    法官  蔣  有  木
右正本證明與原本無異。
如對本判決不服，應於送達後十日內，向本院提出上訴狀。其未敘述理由者，並應於
提出上訴狀後十日內向本院補提理由狀(均須附繕本)。
                                  書記官  林  明  智
中      華      民      國    八十九      年      四    月     十一     日


司法院資訊處製作；財團法人民間司法改革基金會備份。
